【裁判字號】    96,訴,3243
【裁判日期】    980527
【裁判案由】    偽造文書
【裁判全文】
臺灣板橋地方法院刑事判決              96年度訴字第3243號
公  訴  人  臺灣板橋地方法院檢察署檢察官
被      告  甲○○
選任辯護人  易定芳律師
被      告  乙○○
選任辯護人  粘舜權律師
            吳茂榕律師
上列被告等因偽造文書案件，經檢察官提起公訴（96年度偵字第
2266號），本院判決如下：
    主  文
甲○○共同行使偽造私文書，足以生損害於公眾及他人，處有期
徒刑捌月；減為有期徒刑肆月，如易科罰金，以銀元佰元即新
臺幣玖佰元折算壹日。緩刑肆年，並向公庫支付新臺幣肆拾萬元
。偽造臺北縣建築工程剩餘土石方流向證明文件第三聯「駕駛人
簽章」欄上之偽造「林瑞得」署押共壹佰零伍枚、偽造之「陳吳
端」署押共壹佰零枚、偽造之「劉富貴」署押共壹佰零陸枚，
均沒收之。
乙○○共同行使偽造私文書，足以生損害於公眾及他人，處有期
徒刑肆月，如易科罰金，以銀元佰元即新臺幣玖佰元折算壹日
；減為有期徒刑貳月，如易科罰金，以銀元佰元即新臺幣玖佰
元折算壹日。緩刑年，並向公庫支付新臺幣捌萬元。偽造臺北
縣建築工程剩餘土石方流向證明文件第三聯「駕駛人簽章」欄上
之偽造「王儀春」署押壹枚，沒收之。
    事  實
一、甲○○係達聯工程股份有限公司（下稱達聯公司）負責人，
    負責經營及管理公司之土石方開挖及清運等業務，為從事業
    務之人。黃忠信（已另由檢察官併案通緝中）、許詒抄（已
    由檢察官移送併案至本院95年度訴字第1796號案件，由本院
    另案通緝中）則分別擔任德維開發股份有限公司（下稱德維
    公司）之實際負責人及登記負責人，渠等2人負責經營及管
    理德維公司設於臺北縣三峽鎮○○○○段40地號等64筆土地
    之「德山營建工程土石方資源堆置場土資場」（下稱德山土
    資場）之收容處理剩餘土石方等業務，亦為從事業務之人。
    因達聯公司於民國93年10月25日起至94年1月24日止，承攬
    遠揚建設股份有限公司（下稱遠揚公司）86板建字第77 0
    號工程之地下室開挖及土石方清運工程，負責清運30,594
    立方公尺剩餘土石方。甲○○明知剩餘土石方於清運完成後
    ，需由承造人遠揚公司向臺北縣政府申報基礎版勘驗時，並
    同檢送營建剩餘土石方流向管制報告表、收容處理場所出具
    之收容完成證明書、土石方流向證明文件（俗稱土單）及土
    石方運送車輛行車執照及其駕駛人駕照影本，且明知林瑞得
    、陳吳端及劉富貴等人並未擔任86板建字第770號工程剩餘
    土石方清運駕駛人，該工程剩餘土石方亦未堆置在德山土資
    場。甲○○竟與許詒抄、黃忠信共同基於行使偽造文書之犯
    意聯絡暨行使業務上登載不實文書之概括犯意聯絡，先由甲
    ○○委由其所僱用之不知情之不詳僱員，自93年12月3日起
    至94年3月14日止，連續在臺北縣建築工程剩餘土石方流向
    證明文件四聯單（含交由承造人、清運單位、主管機關、收
    容處理場所留存各1聯，下稱土石方流向證明文件）「駕駛
    人簽章」欄上以同時複寫方式偽造實際上並未從事土石方清
    運駕駛工作之林瑞得、陳吳端及劉富貴等人之簽章，用以表
    示渠等司機確有將剩餘土石方載運至德山土資場堆置，偽造
    而成上開土石方流向證明文件共計314份，而由甲○○、許
    詒抄及黃忠信於其等業務上所作成之前揭土石方流向證明文
    件上，登載林瑞得、陳吳端及劉富貴等人有將開挖之土石方
    堆置在德山土資場之不實事實。並由許詒抄及黃忠信於94年
    3月18日，將「茲因達聯公司承攬建造執照號碼：86板建字
    第770號建築工程，所開挖之土石方計30,594立方公尺，堆
    置於本臺北縣三峽鎮○○○○段40地號等64筆土地（93北府
    工養字第0930161289號）之德山土資場。」之不實事實，登
    載於其等業務上所作成之（93）德成字第065號德山土資場
    堆置完成證明書後，交由甲○○。復由甲○○於94年3月20
    日，將實際上並未從事土石方清運駕駛工作之林瑞得、陳吳
    端及劉富貴等人之基本資料登載於其業務上所作成之臺北縣
    營建剩餘土石方流向管制報告表上，而由甲○○持上揭土石
    方流向證明文件、德山土資場堆置完成證明書及營建剩餘土
    石方流向管制報告表併同交付予不知情之遠揚公司而行使之
    ，再由遠揚公司持以向臺北縣政府申報基礎版勘驗，足生損
    害於林瑞得、陳吳端、劉富貴等人及臺北縣政府對於建築工
    程剩餘土石方運置管理之正確性。
二、乙○○係義典工程有限公司（下稱義典公司）負責人，負責
    公司經營及管理公司之土石方開挖及清運等業務，為從事業
    務之人。義典公司於94年3 月31日承攬宏忠營造有限公司（
    下稱宏忠公司）86重建字第550 號工程之地下室開挖及土石
    方清運工程，負責清運483 立方公尺剩餘土石方。乙○○明
    知剩餘土石方於清運完成後，需由承造人宏忠公司向臺北縣
    政府申報基礎版勘驗時並同檢送營建剩餘土石方流向管制報
    告表、收容處理場所出具之收容完成證明書、土石方流向證
    明文件及土石方運送車輛行車執照及其駕駛人駕照影本，且
    王儀春並未擔任86重建字第550 號工程剩餘土石方清運駕駛
    人，該工程剩餘土石方亦未堆置在德山土資場，竟與許詒抄
    、黃忠信共同基於行使偽造私文書之之犯意聯絡暨業務上登
    載不實文書之概括犯意聯絡，由乙○○於94年3 月31日，委
    由不詳之人在臺北縣建築工程剩餘土石方流向證明文件「駕
    駛人簽章」欄上同時複寫偽造實際上未從事土石方清運駕駛
    工作之王儀春之簽章，以表示該司機確有將剩餘土石方載運
    至德山土資場堆置，偽造而成上開土石方流向證明文件1 份
    ，而由乙○○、許詒抄及黃忠信於其業務上所作成之土石方
    流向證明文件上登載王儀春將開挖之土石方堆置在德山土資
    場之不實事實，並於94年4 月4 日，由許詒抄、黃忠信將「
    茲因義典公司承攬建造執照號碼：86重建字第550 號建築工
    程，所開挖之土石方計483 立方公尺，堆置於本臺北縣三峽
    鎮○○○○段40地號等64筆土地（93北府工養字第09301612
    89號）之德山土資場。」之不實事實，登載於其等業務上所
    作成之德山土資場堆置完成證明書後，交由乙○○。復由乙
    ○○於94年5 月17日將未從事土石方清運駕駛工作之王儀春
    之基本資料登載於其業務上所作成之營建剩餘土石方流向管
    制報告表上。再由乙○○持上揭土石方流向證明文件、德山
    土資場堆置完成證明書及營建剩餘土石方流向管制報告表併
    同交付予宏忠公司而行使之，由宏忠公司向臺北縣政府申報
    基礎版勘驗而行使之，足生損害於王儀春及臺北縣政府對於
    建築工程剩餘土石方運置管理之正確性。
三、案經臺北縣政府警察局三峽分局報告及臺灣板橋地方法院檢
    察署檢察官自動檢舉簽分偵查後起訴。
    理  由
一、按刑事訴訟法第159 條第1 項雖規定，被告以外之人於審判
    外之言詞或書面陳述，除法律有規定外，不得作為證據。惟
    同法第159 條之5 第1 、2 項已規定，經當事人於審判程序
    同意作為證據，法院審酌該言詞陳述或書面陳述作成時之情
    況，認為適當者，亦得為證據。當事人、代理人或辯護人於
    法院調查證據時，知有第159 條第1 項不得為證據之情形，
    而未於言詞辯論終結前聲明異議者，視為有前項之同意（指
    同條第1 項之同意作為證據），此乃第159 條第1 項所容許
    ，得作為證據之例外規定之一。經查，本案被告甲○○、乙
    ○○、渠等選任辯護人及檢察官於言詞辯論終結前，均未就
    判決所引用經本院調查之各該被告以外之人於審判之陳述等
    證據主張有刑事訴訟法第159 條第1 項不得為證據之情形，
    本院復審酌各該證據作成時並無違法及證明力明顯過低之瑕
    疵等情況，認為適當，是本案經調查之證據均有證據能力，
    合先敘明。
二、訊據被告甲○○於偵訊及本院審理時坦承其有為如上揭事實
    欄一所示之犯行等情屬實，並經證人林瑞得、陳吳端、劉富
    貴於偵訊時具結證述：渠等自93年12月3 日起至94年3 月20
    日止，均未替遠揚公司或達聯公司載運廢土到德山土資場，
    及86板建字第770 號94年3 月20日營建剩餘土石方流向管制
    報告記載不實等情歷歷（見臺灣板橋地方法院檢察署96年度
    偵字第2266號偵查卷(一)第289 至290 頁），復有 (93）德成
    字第065 號德山營建工程土石方資源堆置廠完成證明書1 份
    、94年3 月20日填製之營建剩餘土石方流向管制報告2 紙、
    土石方流向證明文件第三聯（於申報基礎勘驗時繳回工務局
    施工課轉送公會留存）共計314 紙在卷可稽（詳見同前偵查
    卷(二)第101 至103 頁、資料卷(二)附件）。又訊據被告乙○
    ○亦於偵訊及本院審理時對於其有為如上揭事實欄二所示之
    犯行自白不諱，且證人王儀春於偵訊時證稱：伊未於94年3
    月31日，替義典公司載運廢土到德山土資場，且86重建字第
    550 號工程94年5 月17日營建剩餘土石方流向管制報告記載
    不實等情綦詳（見同前偵查卷(一)第360 至361 頁），並有94
    年5 月17日填製之營建剩餘土石方流向管制報告3 紙、德山
    營建工程土石方資源堆置廠完成證明書（93）德成字第033
    號、土石方流向證明文件第三聯（於申報基礎勘驗時繳回工
    務局施工課轉送公會留存）1 紙在卷可考（見同前偵查卷(二)
    第104 至107 頁、資料卷(一)附件）。再者，證人許詒抄於
    警詢時係供稱：伊係德維公司之登記負責人，實際負責人是
    黃忠信，伊負責看管公司，對外接洽業務或決策及經營均由
    黃忠信負責等語（見同上偵查卷(一)第7 至10頁），並有德維
    開發股份有限公司變更登記表1 份在卷可憑（見同前偵查卷
    (一)第14至16頁）。又證人即臺北縣政府工務局施工管理課技
    士丁○○於警詢時證述稱：德維公司之德山土資場於94年3
    至5 月間申報處理土石方數量，與經臺北縣政府抽查並觀看
    該場錄影監視光碟所示之進場土方數量差異過大，且申報處
    理數量已逾臺北縣政府核准處理數量，德山土資場日、月報
    表登載不實等情（見同前偵查卷(一)第67至74頁）。綜上所述
    ，被告甲○○、乙○○之任意性自白均核與事實相符。本案
    此部分事證已臻明確，被告2 人犯行洵堪認定。
三、刑法修正後本案法律適用之說明：
    按行為後法律有變更者，適用行為時之法律。但行為後之法
    律有利於行為人者，適用最有利於行為人之法律，刑法第2
    條第1 項定有明文，而刑法第2 條係規範行為後法律變更所
    生新舊法律比較適用之準據法，是刑法第2 條本身雖經修正
    ，但該條文既屬適用法律之準據法，本身尚無比較新舊法之
    問題，應逕適用裁判時之刑法第2 條規定以決定適用之刑罰
    法律。次按法律變更之比較適用，比較時應就罪刑有關之共
    犯、未遂犯、想像競合犯、牽連犯、連續犯、結合犯，以及
    累犯加重、自首減輕暨其他法定加減（如身分加減）與加減
    例等一切情形，綜其全部罪刑之結果而為比較；且就比較之
    結果，須為整體之適用，不能割裂分別適用各該有利於行為
    人之法律，此即法律變更之比較適用所應遵守之「罪刑綜合
    比較原則」及「擇用整體性原則」，但此所謂不能割裂適用
    ，係指與罪刑有關之本刑而言，並不包括易刑處分在內，詳
    言之，有關易科罰金、易服勞役之刑罰執行，仍應比較新舊
    法之規定，適用最有利於行為人之法律，依刑法第2 條第1
    項之從舊從輕原則定其易刑之折算標準（參照最高法院24年
    上字第4634號判例、同院27年上字第2615號判例、同院96年
    度台非字第58號判決，及最高法院95年第8 次刑事庭會議決
    議）。被告等行為後，刑法第28條、第31條、第33條、第41
    條、第56條等規定均業經修正，於94年2 月2 日經總統公布
    ，並自95年7 月1 日起施行（以下簡稱新刑法，修正前刑法
    簡稱舊刑法），茲說明本案新舊刑法適用情形如下：
(一)、關於共同正犯，舊刑法第28條係規定：「二人以上共同實施
    犯罪之行為者，皆為正犯」，修正後則將成立共同正犯之標
    準，由共同正犯之共同「實施」犯罪，改為共同「實行」犯
    罪，修正理由係認「實施」一詞，在實務上向來認為涵蓋陰
    謀、預備、著手、實行等概念在內，惟基於近代刑法個人責
    任原則及法治國人權保障之思想，上開實務見解應有所修正
    ，不應承認「陰謀共同正犯」及「預備共同正犯」為共同正
    犯之參與類型，然無礙於「共謀共同正犯」之成立。是修正
    後之共同正犯之可罰性要件之範圍業已限縮，乃屬行為可罰
    性要件之變更，自應比較新舊法。本件被告無論依修正前後
    規定，均構成共同正犯，是此部分修正對被告等言之，並無
    有利或不利之區別。
(二)、關於因特定關係成立之共犯，新刑法第31條第1 項規定：「
    因身分或其他特定關係成立之罪，其共同實行、教唆或幫助
    者，雖無特定關係，仍以正犯或共犯論。但得減輕其刑」，
    與舊刑法第31條第1 項規定相較，除部分文字修正外，並增
    設但書「得減輕其刑」之規定。故刑法第31條第1 項之修正
    ，雖非犯罪構成要件之變更，但顯已影響行為人刑罰之法律
    效果，自屬法律變更，依新法第2 條第1 項規定，比較新、
    舊法結果，應以新刑法第31條第1 項有「得減輕其刑」之規
    定，較有利於被告等。
(三)、舊刑法第56條連續犯之規定，業經新刑法刪除連續犯之規定
    ，此刪除雖非屬犯罪構成要件之變更，但顯已影響行為人刑
    罰之法律效果，自屬法律有變更，而依新刑法既已刪除連續
    犯之規定，則所犯上述數行為依數罪併罰之規定分論併罰，
    則依刑法第2 條第1 項規定之「從舊從輕」原則，比較新、
    舊法結果，適用被告等之行為時法律即舊刑法論以連續犯，
    以一罪論，較有利於被告等。
(四)、關於罰金刑，刑法第215 條罰金刑雖未變更，惟刑分則編各
    罪所定罰金刑之貨幣單位原為銀元，舊刑法第33條第5 款規
    定：「罰金：1 元（銀元）以上。」，而依罰金罰鍰提高標
    準條例規定，就72年6 月26日前修正之刑法部分條文罰金數
    額提高2 至10倍，其後修正者則不提高倍數，並依現行法規
    所定貨幣單位折算新臺幣條例規定，以銀元1 元折算新臺幣
    3 元。而新刑法第33條第5 款規定：「罰金：新臺幣1000元
    以上，以百元計算之。」，新刑法第33條第5 款所定罰金貨
    幣單位經修正為新臺幣後，刑法分則各罪所定罰金刑之貨幣
    單位亦應配合修正為新臺幣，為使刑法分則編各罪所定罰金
    之最高數額與刑法修正前趨於一致，乃增訂刑法施行法第1
    條之1 ：「中華民國94年1 月7 日刑法修正施行後，刑法分
    則編所定罰金之貨幣單位為新臺幣。94年1 月7 日刑法修正
    時，刑法分則編未修正之條文定有罰金者，自94年1 月7 日
    刑法修正施行後，就其所定數額提高為30倍。但72年6 月26
    日至94年1 月7 日新增或修正之條文，就其所定數額提高為
    3 倍。」。從而，刑法分則編各罪所定罰金刑之最高數額，
    於上開規定修正後並無不同，惟新刑法第33條第5 款所定罰
    金刑最低數額，較之修正前提高，自以舊刑法第33條第5 款
    規定有利於被告等。
(五)、經綜合前述各項罪刑法律變更，整體為「從舊從輕」之比較
    結果，應一體適用被告等行為時即舊刑法之規定，較有利於
    被告等，合先敘明。
(六)、關於易科罰金，舊刑法第41條第1 項前段規定：「犯最重本
    刑為五年以下有期徒刑以下之刑之罪，而受六個月以下有期
    徒刑或拘役之宣告，因身體、教育、職業、家庭之關係或其
    他正當事由，執行顯有困難者，得以一元以上三元以下折算
    一日，易科罰金。」，而被告等行為時之易科罰金折算標準
    ，依95年7 月1 日修正條文施行前罰金罰鍰提高標準條例第
    2 條前段之規定（該條業經總統於95年5 月17日公布刪除，
    並自95年7 月1 日失效），就其原定數額提高為100 倍折算
    1日，則被告等行為時之易科罰金折算標準，應以銀元100元
    至300元折算1日，經折算為新臺幣後，係以新臺幣300元至
    900元折算為1日；惟新刑法第41條第1項前段則規定：「犯
    最重本刑為五年以下有期徒刑以下之刑之罪，而受六個月以
    下有期徒刑或拘役之宣告者，得以新臺幣一千元、二千元或
    三千元折算一日，易科罰金。」，則比較修正前後之易科罰
    金折算標準，應以舊刑法第41條第1項前段規定較有利於被
    告等。
四、核被告甲○○、乙○○均為承攬土石方開挖及清運工程業務
    之人，將不實內容登載於業務上製作之營建剩餘土石方流向
    管制報告表上，並由案外人許詒抄、黃忠信將不實內容登載
    於業務上製作之堆置完成證明書，及分別偽造林瑞得、陳吳
    端、劉富貴、及王春儀等人之簽章於前揭土石方流向證明文
    件上，並持以行使交付予承造人，由承造向臺北縣政府申報
    基礎版勘驗，足以生損害於林瑞得、陳吳端、劉富貴、王春
    儀及臺北縣政府對於建築工程剩餘土石方運置管理之正確性
    ，所為均係犯刑法第216 條、第210 條之行使偽造私文書罪
    ，及同法第216 條、第215 條行使業務上登載不實文書罪。
    又被告甲○○、乙○○分別多次為上開偽造私文書及業務上
    登不實文書犯行，各時間緊接，犯罪構成要件相同，顯均係
    基於概括犯意反覆為之，均為連續犯。其等偽造署押之行為
    屬偽造私文書之階段行為，又連續業務上文書登載不實暨偽
    造私文書之低度行為，各別為行使之高度行為所吸收，均應
    論以行使罪，不復另論。至被告甲○○及乙○○雖均非從事
    收容處理土石方業務之人，惟就上述登載不實事項於堆置完
    成證明書之犯行，各係與從事收容處理土石方業務之案外人
    許詒抄、黃忠信間，有犯意聯絡與行為分擔，依修正前刑法
    第31條第1 項規定，仍均應論以共同正犯，併予敘明。而被
    告2 人分別利用不知情之不詳人士在土石方流向證明文件上
    偽造前述司機等人之簽章，為間接正犯。被告甲○○、乙○
    ○各別係以一交付行為而同時觸犯上開行使偽造私文書罪及
    連續行使業務上登不實文書罪2 罪，均為想像競合犯，渠等
    2 人各應從一重之行使偽造私文書罪處斷。而起訴書於犯罪
    事實欄並未敘及被告等係先後分多次交付上揭土石方流向證
    明文件、流向管制報告表及堆置完成證明文件予承造人，卻
    於證據並所犯法條欄中論敘被告等係有先後多次為行使業務
    上登不實文書犯行，均為連續犯乙節，顯有矛盾，容有未合
    ，附此陳明。爰審酌被告甲○○及乙○○之犯罪動機、目的
    、手段、渠等各別偽造土石方流向證明文件暨業務上登載不
    實事項之次數、對被害人林瑞得等人及臺北縣政府對於建築
    工程剩餘土石方運置管理之正確性所生危害程度、犯罪所得
    ，兼酌以被告2 人犯後均坦承犯行態度尚稱良好等一切情狀
    ，各量處如主文所示之刑，併就被告乙○○部分，諭知易科
    罰金之折算標準。又中華民國九十六年罪犯減刑條例業經立
    法院制定，並業經總統於96年7 月4 日公布，自96年7 月16
    日起生效，茲因被告2 人各別為上開犯行之犯罪時間均係在
    96 年4月24日以前，合於減刑條件，應依中華民國九十六年
    罪犯減刑條例第2 條第1 項第3 款、第7 條、第9 條之規定
    ，各減刑如主文所示之減得之刑，並均諭知易科罰金之折算
    標準，以資懲儆。又被告甲○○、乙○○前均未曾受有期徒
    刑以上刑之宣告，臺灣高等法院被告前案紀錄表在卷可稽其
    等經此偵審程序及罪刑宣告之教訓後，應知所警惕，信無再
    犯之虞，本院因認其等所宣告之刑以暫不執行為適當，分別
    併諭知緩刑4 年、3 年，以勵自新。至被告2 人行為後，刑
    法第74條緩刑之規定，固亦經修正施行，然犯罪在新法施行
    前，於新法施行後，緩刑之宣告，應逕行依新法第74條之規
    定為據，而無新舊法比較之問題（最高法院95年度第8 次刑
    事庭會議決議七意旨可供參照），附此敘明。而為以促被告
    2 人惕勵改過，爰依刑法第74條第2 項第4 款規定，命被告
    甲○○、乙○○各向公庫支付40萬元、8 萬元。
五、至於被告甲○○於土石方流向證明文件四聯單（含交由承造
    人、清運單位、主管機關、收容處理場所留存各1 聯）上分
    別為105 份、103 份、106 份上以複寫方式，依序在「駕駛
    人簽章」欄偽造之「林瑞得」署押105 次、偽造之「陳吳端
    」署押103 次、偽造之「劉富貴」署押共106 次，以及被告
    乙○○於前述土石方流向證明文件四聯單1 份之「駕駛人簽
    章」欄上偽造「王儀春」署押1 次，各別偽造而成之上開土
    石方流向證明文件四聯單，除該等土石方流向證明文件第三
    聯已於申報基礎版勘驗時繳回工務局施工課轉送公會留存因
    而附影本於本案偵查卷內之外，其餘未扣案之各聯，則查無
    積極證據足資證明尚未滅失，而上開偽造之土石方流向證明
    文件第三聯既已交由主管機關轉交公會留存，並非屬被告2
    人或其等共犯所有，故無從併予諭知沒收，惟各該土石方流
    向證明文件第三聯「駕駛人簽章」欄上之偽造之「林瑞得」
    署押共105 枚、偽造之「陳吳端」署押共103 枚、偽造之「
    劉富貴」署押共106 枚、偽造之「王儀春」署押1 枚，均應
    依刑法第219 條規定併予宣告沒收。
據上論斷，應依刑事訴訟法第299 條第1 項前段，刑法第2 條第
1 項前段、修正前刑法第28條、第56條、刑法第216 條、210 條
、第215 條、第55條、修正前刑法第41條第1 項前段、刑法第74
條第1 項第1 款、第2 項第4 款、第219 條，刑法施行法第1 條
之1 第1 項，廢止前罰金罰鍰提高標準條例第2 條，現行法規所
定貨幣單位折算新臺幣條例第2 條，中華民國九十六年罪犯減刑
條例第2 條第1 項第3 款、第7 條、第9 條，判決如主文。
本案經檢察官丙○○到庭執行職務。
中    華    民    國    98    年    5     月    27    日
                  刑事第十七庭審判長法  官  林淑婷
                                    法  官  邱景芬
                                    法  官  饒金鳳
上列正本證明與原本無異。
如不服本判決，應於判決送達後10日內敘明上訴理由，向本院提
出上訴狀 (應附繕本) ，上訴於臺灣高等法院。其未敘述上訴理
由者，應於上訴期間屆滿後20日內向本院補提理由書「切勿逕送
上級法院」。
                                    書記官  莊川億
中    華    民    國    98    年    6     月    1     日
附錄本案論罪科刑法條全文：
中華民國刑法第210條
（偽造變造私文書罪）
偽造、變造私文書，足以生損害於公眾或他人者，處5 年以下有
期徒刑。
中華民國刑法第215條
（業務上文書登載不實罪）
從事業務之人，明知為不實之事項，而登載於其業務上作成之文
書，足以生損害於公眾或他人者，處3 年以下有期徒刑、拘役或
5 百元以下罰金。
中華民國刑法第216條
（行使偽造變造或登載不實之文書罪）
行使第210 條至第215 條之文書者，依偽造、變造文書或登載不
實事項或使登載不實事項之規定處斷。


司法院資訊處製作；財團法人民間司法改革基金會備份。
